臺灣臺中地方法院行政訴訟判決
110年度交字第344號
原      告  閻善智  
被      告  臺中市交通事件裁決處
                      設臺中市○○區○○○路00號
代  表  人  黃士哲    住同上
訴訟代理人  黃曉妍律師
上列當事人間交通裁決事件，原告不服被告民國110年8月12日中
市裁字第68-GDH633505、68-GDH633506號裁決書，提起行政訴訟
，本院判決如下：
    主  文
原告之訴駁回。
訴訟費用新臺幣參佰元由原告負擔。
    事實及理由
一、程序事項：按行政訴訟法第237 條之7 規定，交通裁決事件
    之裁判，得不經言詞辯論為之。本件屬交通裁決事件，依兩
    造所述各節及卷內資料其事證已臻明確，本院認無經言詞辯
    論之必要，爰不經言詞辯論而為判決。
二、事實概要：原告所有號牌P4-6361號自用小客車(下稱系爭車
    輛）先後於㈠民國110年5月11日0時50分許，行經臺中市北區
    中清路與美德街口，因「汽車駕駛人未依規定使用方向燈」
    之違規行為，㈡110年5月11日0時50分許，行經臺中市北區中
    清路與育德路口，因「汽車駕駛人未依規定使用方向燈」之
    違規行為，遭民眾於110年5月17日檢具事證檢舉，為臺中市
    政府警察局第二分局（下稱舉發機關）員警認定該車違反道
    路交通管理處罰條例第42條之規定，逕行對車主即原告掣開
    第GDH633505、GDH633506號舉發違反道路交通管理事件通知
    單。原告未於到案期限檢具事證及應歸責人相關資料，向被
    告告知應歸責人，被告即依道路交通管理處罰條例第85條第
    4項規定，推定原告有過失，並依道路交通管理處罰條例第8
    5條第1項後段「仍依本條例各該違反條款規定處罰」之規定
    ，續於110年8月12日以中市裁字第68-GDH633505、68-GDH63
    3506號裁決書（下稱原處分一、二），依道路交通管理處罰
    條例第42條及「違反道路交通管理事件統一裁罰基準表」之
    規定，按期限內到案之基準，裁處原告第1階段罰鍰新臺幣
    （下同）1,200元、1,200元。
三、原告主張略以：
　㈠第一件原告因直線車直行，深夜光線不明，欲前往內線車道
    ，被檢舉人檢舉未開方向燈，為盡量避開機車道，避免事故
    發生，第二件中清路與育德路口時，在行走車道時，右邊突
    然有車輛切入原告原行駛之車道，為避免事故發生，原告本
    能反應，先控制方向燈盤避開突如其來的車輛碰撞。
　㈡本人行經健行路口後變成三線道，本人一直行駛中央車道，
    雖有壓線，但車體大部分都在中央車道上。且檢舉人有超速
    之嫌疑，又本人係為了要閃避外車道突然切入本人行駛車道
    ，當下反應一定先閃避，不會先打方向燈再行閃避等語，並
    聲明：原處分一、二撤銷，訴訟費用由被告負擔。
四、被告答辯則以：
  ㈠本件應適用之法律依據為道路交通管理處罰條例第42條、第8
    5條第1項及第4項、道路交通安全規則第91條第1項第6款、
    第109條第2項第2款等規定。
  ㈡案經轉據舉發機關110年7月30日中市警二分交字第110003180
    9號函復說明略以：「審視採證資料：車號00-0000自小客車
    分別在本市北區中清路與美德街口及中清路與育德路口，確
    實變換車道時不依規定使用方向燈，本案係屬二以上違反道
    路交通管理之行為，應分別舉發、處罰」。
  ㈢次查舉發機關檢附之採證光碟及採證照片，確認：(一)檢舉
    民眾行車紀錄器畫面時間11/05/2021 00：50：00時至00：5
    0：11時檢舉民眾車輛(下稱該車)行駛於臺中市北區中清路
    一段往南方向行駛至健行路口中間直行車道，當時一台白色
    小客車(下稱系爭車輛)行駛於該車右前方，過健行路口銜接
    路段之外側車道，系爭車輛朝美德街及梅川東路三段口直行
    ，系爭車輛未顯示左側方向燈，即向左變換車道，插入該車
    前方，進入美德街及梅川東路三段口，畫面顯示系爭車輛號
    牌為P4-6361。(二) 檢舉民眾行車紀錄器畫面時間11/05/20
    21 00：50：17時至00：50：24時該車行駛於臺中市北區中
    清路一段往南方向行駛至育德路往西方向單行道路口之內側
    車道，當時系爭車輛行駛於該車右前方之車道，已過育德路
    往西方向單行道之銜接路段，系爭車輛通過育德路往東方向
    單行道路口後繼續直行行駛銜接路段外側車道，當時系爭車
    輛右前方有一台汽車(下稱他車)從慢車道顯示左側方向燈，
    向左變換車道，當時系爭車輛與他車仍有相當之間隔，系爭
    車輛竟未顯示左側方向燈，逕自向左變換車道，插入該車前
    方。
　㈣從上揭資料顯示，系爭車輛一開始行駛於臺中市北區中清路
    一段往南方向，行近美德街口，當時系爭車輛未顯示左側方
    向燈，即向左變換車道，第二次係系爭車輛行經育德路口後
    ，當時系爭車輛右前方之他車從慢車道顯示方向燈準備向左
    變換車道，與系爭車輛仍有相當之間隔，系爭車輛竟未立即
    顯示左側方向燈示意後方來車，即逕自向左變換車道，無法
    讓其他用路人瞭解其動向，以及時採取適當之必要措施，違
    反前揭規定所定義務，顯有故意過失，自應受罰。系爭車輛
    二次變換車道均未依規定使用方燈，雖於6分鐘6公里內，惟
    二次變換車道之時間、地點均不同，且經過路口，加上系爭
    車輛係在變換車道完成後，行駛一段距離，再次變換車道，
    並無違規事實一直存在之行為，即無大法官解釋字第604號
    關於違規事實一直存在之行為連續舉發之疑義，自得分別處
    罰等語，並聲明：原告之訴駁回，訴訟費用由原告負擔。
五、本院之判斷：
  ㈠按「行車遇有轉向、減速暫停、讓車、倒車、變換車道等情
    況時所用之燈光及駕駛人之手勢，應依下列規定：六、變換
    車道時，應先顯示欲變換車道方向之燈光或手勢。」道路交
    通安全規則第91條第1項第6款定有明文；次按「汽車駕駛人
    ，不依規定使用燈光者，處新臺幣1,200元以上3,600元以下
    罰鍰。」，道路交通管理處罰條例第42條亦有明文。又依違
    反道路交通管理事件統一裁罰基準表之規定，汽車駕駛人，
    不依規定使用燈光，期限內繳納罰鍰或到案聽候裁決者，統
    一裁罰基準1,200元。
  ㈡經查，本院勘驗調查舉發機關提供之採證光碟，製成勘驗筆
    錄附卷為證（見本院卷第91頁），勘驗結果為：㈠檢舉民眾
    行車紀錄器畫面時間11/05/2021 00：50：00時至00：50：1
    1時檢舉民眾車輛(下稱該車)行駛於臺中市北區中清路一段
    往南方向行駛至健行路口中間直行車道，當時一台白色小客
    車(下稱系爭車輛)行駛於該車右前方，過健行路口銜接路段
    之外側車道，系爭車輛朝美德街及梅川東路三段口直行，系
    爭車輛未顯示左側方向燈，即向左變換車道，插入該車前方
    ，進入美德街及梅川東路三段口，畫面顯示系爭車輛號牌為
    P4-6361。㈡檢舉民眾行車紀錄器畫面時間11/05/2021 00：5
    0：17時至00：50：24時該車行駛於臺中市北區中清路一段
    往南方向行駛至育德路往西方向單行道路口之內側車道，當
    時系爭車輛行駛於該車右前方之車道，已過育德路往西方向
    單行道之銜接路段，系爭車輛通過育德路往東方向單行道路
    口後繼續直行至銜接路段外側車道，當時系爭車輛右前方有
    一台汽車(下稱他車)從慢車道顯示左側方向燈，向左變換車
    道，當時系爭車輛與他車仍有相當之間隔，系爭車輛未顯示
    左側方向燈，向左變換車道，插入該車前方。
  ㈢依上開勘驗結果可知，系爭車輛於110年5月11日00時50分00
    秒至11秒，沿中清路一段往南方向行近美德街口時，未顯示
    方向燈即向左變換車道；又於同日00時50分17秒至24秒，行
    經育德路口後，系爭車輛與他車有相當間隔之情形下，未顯
    示方向燈立即向左變換車道等情，足認系爭車輛確有變換車
    道前未使用方向燈，構成道路交通管理處罰條例第42條之規
    定。故原告稱係為了閃避車輛才未打方向燈云云，即非可採
    。再按「第7條之2之逕行舉發案件有下列情形之一者，得連
    續舉發：一、逕行舉發汽車行車速度超過規定之最高速限或
    低於規定之最低速度或有第33條第1項、第2項之情形，其違
    規地點相距6公里以上、違規時間相隔6分鐘以上或行駛經過
    一個路口以上。但其違規地點在隧道內者，不在此限。」，
    為道路交通管理處罰條例第85條之1第2項第1款所明定。依
    據司法院釋字第604號解釋意旨，有關連續交通違規行為認
    定之規定，乃立法者考量該違規事實之存在，對公益或公共
    秩序確有影響，使主管機關得藉舉發其違規事實之次數，作
    為認定其違規行為之次數，而予以多次處罰，不生一行為二
    罰之問題，與法治國家一行為不二罰之原則，並無牴觸。查
    原告二次分別遭舉發之違規時間（110年5月11日00時50分00
    秒至11秒、00時50分17秒至24秒）、地點（臺中市中清路與
    美德街口、臺中市中清路與育德路口），兩次違規時間、地
    點均不同，且原告之違規行為非連續為之，亦非道路交通管
    理處罰條例第33條第1項、第2項之情形，是被告依舉發事實
    予原處分一、二裁罰原告，並未違反一行為不二罰原則，併
    予指明。被告所裁處之原處分一、二，洵屬有據。
　㈣末按「行政行為，非有正當理由，不得為差別待遇，行政程
    序法第6 條定有明文，此即行政法上之平等原則。然行政機
    關若怠於行使權限，致使人民因個案違法狀態未排除而獲得
    利益時，該利益並非法律所應保護之利益，因此其他人民不
    能要求行政機關比照該違法案例授予利益，亦即人民不得主
    張『不法之平等』。又『信賴保護原則』，係指行政處分雖有瑕
    疪，但相對人或關係人對其存續已有信賴，而行政機關之事
    後矯正，將因此增加其負擔者，即不得任意為之之謂。如行
    政機關有前述怠於行使權限，致使人民因個案違法狀態未排
    除而獲得利益情形，並非行政機關所為行政處分之存續使人
    民產生信賴，自無信賴保護原則之適用。從而，亦無基於信
    賴保護原則進而主張不法平等之餘地。」（最高行政法院92
    年度判字第275 號判決參照）。是本件檢舉人是否有超速之
    情形，對原處分之適法性尚無影響。原告上開主張，即屬前
    揭不法之平等，其主張自無所據。綜上，原告辯稱本件違規
    舉發無理由，即無所據。   　　
六、綜上所述，原告違規事證明確，被告依法所為原處分一、二
    並無違誤，原告訴請撤銷，為無理由，應予駁回。
七、本件第一審裁判費為300 元，應由原告負擔，爰確定第一審
    訴訟費用額如主文第2 項所示。
據上論結，本件原告之訴為無理由，依行政訴訟法第237 條之7
、第98條第1 項前段、第237 條之8 第1 項，判決如主文。
中　　華　　民　　國　　111 　年　　4 　　月　　13　　日
　　　　　　　　　行政訴訟庭　法　官　楊萬益
以上正本證明與原本無異。
如不服本判決，應於判決送達後20日內，向本院提出上訴狀並表
明上訴理由（原判決所違背之法令及其具體內容或依訴訟資料可
認為原判決有違背法令之具體事實），其未表明上訴理由者，應
於提出上訴後20日內向本院補提理由書（上訴狀及上訴理由書均
須按他造人數附繕本，如未按期補提上理由書，則逕予駁回上訴
），並應繳納上訴裁判費新臺幣750元。
中　　華　　民　　國　　111 　年　　4 　　月　　13　　日
　　　　　　　　　　　　　　　書記官　林柏名